臺灣基隆地方法院刑事判決　　　　　　　　　　　　　　　九十年度重訴字第七號
　　公　訴　人　臺灣基隆地方法院檢察署檢察官
　　被　　　告　己○○
　　指定辯護人　本院公設辯護人乙○○
右列被告因殺人案件，經檢察官提起公訴（九十年度偵字第二二一五號），本院判決
如左：
    主  文
己○○殺人，處有期徒刑壹拾陸年，褫奪公權陸年；又連續竊盜，處有期徒刑陸月；
又遺棄屍體，處有期徒刑陸月，扣案之鋤頭壹支、圓鍬壹支均沒收。應執行有期徒刑
壹拾柒年，褫奪公權陸年，扣案之鋤頭壹支、圓鍬壹支均沒收。
    事  實
一、己○○因登山與邱妙寬相識，曾多次至邱妙寬位於基隆市○○○路一三一之二三
    號二樓住處幫忙修理水電。緣於民國（下同）九十年五月十九日上午十時五十二
    分，己○○受託至邱妙寬住處換裝日光燈管，經邱妙寬稱熱水器亦需修理，己○○遂於同日下午三時十八分，復至該處，向邱妙寬表示熱水器修理費用需新台幣
    （以下同）一千五百元，其間二人在陽台置物間閒談時，因邱妙寬以言語向己○○嘲諷稱：其（指己○○）縱慾過度，造成性無能，老婆會跑掉等語，致使己○○心生不滿，竟基殺人之犯意，以長度約三、四十公分之木梯橫棍，朝邱妙寬頭
    部猛力敲擊，使之頭部遭受鈍挫傷，因邱妙寬仍與之爭吵，遂至邱妙寬家中廚房
    拿取菜刀，此時邱妙寬發覺情形不對，欲往屋外逃命行至大門前時，己○○即持
    前開菜刀，自邱妙寬背後以該刀刃切割邱妙寬頸部，致使邱妙寬因「頭部鈍挫傷
    」、及「割喉」致呼吸性休克及出血性休克當場死亡。己○○見邱妙寬死亡後，
    竟基於為自己不法所有之概括犯意，先竊取邱妙寬生前所有之勞力士金錶乙只，
    並換取邱妙寬之襯衣離開該處。迨於同日十八時零四分許，己○○食髓知味，又
    於重返現場清理血跡時，竊取邱妙寬生前所有之除濕機二台載運回家，放置在其
    位於基隆市○○街一六三巷七號住處後方空屋內藏放。同日十九時許返家後，隨
    即夥同不知情之妻甲○○（另為不起訴處分）及小孩，三人共乘機車乙輛，至台
    北市○○區○○路一０六巷一號「大和當鋪」典當所竊得之勞力士金錶乙只，得
    款四萬五千元，交由甲○○花用後尚餘四千元。嗣於同日二十二時四十三分許，
    己○○恐殺人之事東窗事發，另行基於遺棄屍體之犯意，騎乘機車，攜帶二件雨
    衣，前往邱妙寬之住處，惟因屍體太重徒手無法搬離，遂下樓至全統電器行借手
    拖車及紙箱，再度於同日二十二時五十一分進入邱妙寬住處，然其一人仍無法搬
    離邱妙寬屍體，復於二十三時二十八分，偕同不知情並患有重度智障之戊○○（
    另經檢察官為不起訴處分），共同前往邱妙寬住處，將邱妙寬之屍體以床單包裹
    後，自上開處所內房間之窗戶外，朝一樓停車場車道緩緩放下，但因戊○○一時
    失手，屍體即自樓上向下快速墜落，造成邱妙寬屍體頭部骨頭碎裂，再由二人共
    乘機車載運至基隆市○○路早起會山區對面擋土牆下之草叢丟棄。翌日（五月二
    十日）己○○重回該處，以自備之圓鍬、鋤頭等工具就地埋藏邱妙寬屍體，以期
    掩人耳目。嗣邱妙寬家屬丁○○返家後，發覺邱妙寬失蹤且家中血痕斑斑，即刻
    報警處理，經承辦員警調閱邱妙寬住處大樓之監視錄影帶後，發現己○○於九十
    年五月十九、二十日多次進出邱妙寬住處，涉嫌重大，依法逕行拘提己○○、戊○○及甲○○三人到案，並經由戊○○之引導，尋得己○○埋屍地點，將邱妙寬
    屍體挖掘出土，案情始告大白。
二、案經基隆市警察局第四分局報請台灣基隆地方法院檢察署檢察官偵查起訴。
    理  由
一、訊據被告己○○對於在前開時、地，以菜刀殺害被害人邱妙寬，並致邱妙寬死亡
    、及竊取被害人邱妙寬勞力士手錶一只、遺棄屍體之事實，坦承不諱，核與被害
    人家屬丙○○、丁○○指訴情節相符，並經證人張孝義、劉麗鳳、楊宗寶、劉素
    梅、楊慧真於警、偵訊時證述明確（詳警卷、臺灣基隆地方法院檢察署九十年度
    相字第一九四號偵查卷第八頁背面、第九頁、臺灣基隆地方法院檢察署九十年度
    偵字第二二一五號偵查卷八至十頁、第三十四頁背面、第三十五頁、本院九十年
    十一月三十日訊問筆錄），復有現場照片、贓證物認領保管收據、搜索扣押證明
    筆錄、保管收據、台灣大哥大0000000000號通聯紀錄、現場圖、監視
    錄影帶翻拍比對表、翻拍照片影本、大和當舖登記簿、大樓錄影帶附卷可稽，及
    鋤頭、圓鍬、雨鞋（綠長統）一雙、鎯頭一把、鴨嘴扳手一把、水管扳手一把、
    菜刀二把、運動服及黑色長褲各一件、血衣一件扣案可資佐證。
二、又本件被害人即死者邱妙寬遇害之住處，雖經被告己○○擦拭清理，然經檢察官
    至現場勘驗時，目視所及現場斑斑血跡，大門入口處之對講機，及客廳內擺設之
    木櫃屏風、花架、桌椅及天花板均遺留有明顯之血液噴濺痕跡，地面亦有大範圍
    擦拭過之血液暈染現象，且勘查現場桌椅並無身體撞擊痕跡或血跡及血跡噴濺遍
    佈型態，而據檢察官指揮刑事警察局鑑識科人員至現場勘查，研判：（一）客廳
    木櫃屏風下方血跡多為較低位置之中速噴濺血點，顯示死者曾在該處受到攻擊，
    且由血源高度判斷，受攻擊時可能採半坐或半臥姿態；（二）客廳屏風北側木櫃
    桌面上發現數滴血跡，回溯其方向，認係於入門走道上，木櫃屏風、椅背旁，以
    立姿揮舞所形成，以致血跡沿花瓶、桌面及地面均造成同向血斑；（三）客廳沙
    發附近、大理石桌面、桌角等處，以O─Tolidne檢測血跡，均呈陰性反應，且未
    發現明顯撞擊痕跡，無法證明死者曾撞擊該處；（四）大門東側對講機上方噴濺
    血點，均為細密垂直噴濺之中速血點，由其高度、形態判斷，擬為死者站立面向
    該處，咳血噴濺所形成，且死者當時尚未倒地，有向門外求救之可能；（五）大
    門東側對講機上方三處疑似凶器砍擊痕跡，由方向型態判斷，砍擊時可能係右手
    持沾有血跡之兇器；（六）大門內外均沾染血跡，由高度、型態判斷，噴濺當時
    死者已受傷，且不排除死者當時已步出大門門檻外，但遭被告控制進入屋內。綜
    合現場血液噴濺痕、被害人傷勢、可疑兇器痕跡、疑似血液檢測結果等綜合研判
    ，死者係於客廳屏風木櫃旁至大門間遭歹徒以兇器攻擊頭部、頸部，且被害人在
    頸部受傷後，曾欲往大門外奔逃（造成對講機上之咳血），並製有現場勘查暨物
    證鑑驗報告一份附卷可憑。（七）再者，本件死者經檢察官會同法務部法醫研究
    所法醫師蕭開平解剖鑑驗並至案發現場勘查，認定現場由客廳至門口處有不同程
    度之血跡噴濺痕，由較細密均勻噴濺血痕存於大門內面，結果死者主要有三至四
    處外傷，即左顴（頰部）、左顳及疑似頂骨外，尚有主要致命之頸部割喉傷，推
    定死者疑遭被告以鈍物撞擊頭、臉部，死者由客廳逃至門口途中，遭被告由背後
    以利刃割喉，因血流入氣管，在死前掙扎時，吐噴氣管之血液於大門內面牆上。
    死者頭部顱骨破裂有局部生前反應，應為生前頭部遭鈍擊後，被告移棄屍體時，
    屍體由高處落地，並因頭顱頂部墜地時，造成屍體之顱骨粉碎性顱骨骨折。綜合
    研判：死者之死亡轉機為「呼吸性休克」，死亡原因為「頭部鈍挫傷」及「割喉
    」致「呼吸性休克及出血性休克」，死亡方式為「他殺」。有法務部法醫研究所
    鑑定書附卷可憑。（八）由前開刑事警察局鑑識科及法務部法醫研究所對本件死
    者屍體、命案現場及相關物證所為驗斷，同採相同結論，並同認定死者死亡前曾
    遭鈍器敲擊頭部，欲往門外逃命時，又遭利刃割喉，（九）綜前所述，本件命案
    現場大門旁對講機上血跡噴濺痕之高度，與死者身高相近，且由該噴濺型態觀察
    ，係「咳血」所造成，堪信被告所稱以長度約三、四十公分之木梯橫棍，朝被害
    人邱妙寬頭部猛力敲擊，使之頭部遭受鈍挫傷，因被害人邱妙寬仍與之爭吵，遂
    至被害人邱妙寬家中廚房拿取菜刀，此時被害人邱妙寬發覺情形不對，欲往屋外
    逃命行至大門前時，被告即持菜刀，自邱妙寬背後以該刀刃切割邱妙寬頸部，致
    使邱妙寬因「頭部鈍挫傷」、及「割喉」致呼吸性休克及出血性休克當場死亡之
    自白與事實相符。
三、被告雖矢口否認有竊取被害人邱妙寬生前之除濕機二台之犯行，辯稱：因邱妙寬
    生前曾交待伊幫忙修理前開二台除濕機，遂於案發後將除濕機帶回家中修理云云
    ，惟查：被竊之二台除濕機均是新買並無損壞，且為警查獲時係放在基隆市○○
    街一六三巷七號被告住處後方空屋內，並以雜物覆蓋等情，業據證人甲○○、丁○○於警訊中證述屬實，是被告所辯，非竊盜，而是修理，不足採信。本件事證
    明確，被告犯行洵堪認定。
四、按取死亡之人所遺留財物之行為，因該財物屬死者繼承人所有，未經繼承人同意
    ，擅自拿取繼承人所有之財物，自屬竊盜行為，此有司法院七十廳刑一字第一一
    ０四號函可供參酌。又本件被告於當日下午三時十八分殺害被害人後，即離開現
    場，期間曾多次進出被害人住處（換穿被害人衣服、清理血跡、竊取二台除濕機
    ），迨至同日二十二時四十三分再次進入被害人住處始著手侵害屍體之行為，可
    見被告係於殺人後，回到家中，始另行決意遺棄屍體，核其所為，係犯刑法第二
    百七十一條第一項殺人罪、第三百二十條第一項之竊盜罪、第二百四十七條第一
    項之侵害屍體罪，被告前後二次竊盜行為，時間密接，所犯又係犯罪構成要件相
    同之罪，顯係基於概括犯意為之，請論以一罪，並加重其刑。又被告所犯上開三
    罪間，犯意各別，罪名互異，應分論併罰。爰審酌被告與被害人邱妙寬素無仇隙
    ，僅因遭被害人以言詞嘲諷之細故，率爾剝奪人命，惟犯罪後坦承犯行，深知悔
    悟等一切情狀，量處如主文所示之刑，並定應執行刑，以示懲戒。本院另審酌被
    告犯罪之性質，認有褫奪公權之必要，併予宣告褫奪公權六年。另扣案之鋤頭、
    圓鍬各一個，均係被告所有供犯罪所用之物，此經被告供承在卷，應併予依法宣
    告沒收。至於雨鞋（綠長統）一雙、鎯頭一把、鴨嘴扳手一把、水管扳手一把、
    菜刀二把、運動服及黑色長褲各一件、血衣一件，其中菜刀一把（九十年度證字
    第八一三號扣押物品清單），雖係被告供本件犯罪所用之物，惟非被告所有，其
    餘均非供本件犯罪所用之物，不另為沒收之宣告。
據上論斷，應依刑事訴訟法第二百九十九條第一項前段、刑法第二百七十一條第一項
、第三百二十條第一項、第二百四十七條第一項、第五十六條、第五十一條第五款、
第三十七條第二項、第三十八條第一項第二款，判決如主文。
本案經檢察官吳佳齡到庭執行職務。
中      華      民      國      九十一    年      五    月     二十二   日
                                臺灣基隆地方法院刑事第三庭
                                  審判長法  官  林  火  炎
                                        法  官  何  怡  
                                        法  官  齊      潔
右正本證明與原本無異。
對於本件判決如有不服，應於收受送達後十日內，向本院提出上訴書狀，上訴於臺灣
高等法院，並按他造當事人之人數附具繕本。
                                        書記官  郭  廷  燿
中      華      民      國      九十一    年      五    月     二十四   日
附錄論罪法條
刑法第二百七十一條第一項：
殺人者，處死刑、無期徒刑或十年以上有期徒刑。
刑法第三百二十條第一項：
意圖為自己或第三人不法之所有，而竊取他人之動產者，為竊盜罪，處五年以下有期
徒刑、拘役或五百元以下罰金。
刑法第二百四十七條第一項：
損壞、遺棄、污辱或盜取屍體者，處六月以上五年以下有期徒刑。
